臺灣雲林地方法院民事判決
110年度訴字第220號
原      告  天闊有限公司

法定代理人  朱祐宗  
訴訟代理人  黃翎芳律師


複  代理人  林宏鈞律師
            劉富雄律師
被      告  廖公瓚    住0 MANE WAY Pawling N.Y. 00000                          居臺北市○○街0巷0號0樓
兼  上一人
訴訟代理人  廖俊杰  

被      告  廖志鴻  

前列廖俊杰、廖志鴻共同
訴訟代理人  林婞榕  


被      告  廖志傑  

上列當事人間請求確認通行權等事件，本院於民國111年5月20日
言詞辯論終結，判決如下：
    主  文
確認原告就被告廖公瓚、廖俊杰、廖志鴻、廖志傑共有坐落雲林
縣○○鎮○○段00000地號土地內全部土地有通行權存在。
被告應將前項原告具有通行權範圍内土地上之地上物移除，並對
於前項土地應容忍原告鋪設道路以為通行，且不得有妨礙原告通
行之行為。
訴訟費用由原告負擔。　
    事實及理由
壹、程序事項
一、按訴狀送達後，原告不得將原訴變更或追加他訴。但擴張或
    減縮應受判決事項之聲明者，不在此限，民事訴訟法第255
    條第1 項第3 款定有明文。本件原告起訴時訴之聲明第1項
    為：確認原告對被告廖○○等四人所有之坐落雲林縣○○鎮○○段
    00000地號（如附圖所示斜線編號A部分面積122平方公尺)之
    土地，有通行權存在。」其後於民國111年3月4日變更該項
    聲明為：「確認原告對被告等四人所有之坐落雲林縣○○鎮○○
    段00000地號土地全部有通行權存在。」核屬擴張應受判決
    事項之聲明，符合上開規定，應予准許。
二、本件被告廖志傑經本院合法通知，未於最後言詞辯論期日到
    場，核無民事訴訟法第386 條各款所列情形，爰依原告之聲
    請，由其一造辯論而為判決。
貳、實體事項
一、原告方面：
    ㈠緣前因分割前雲林縣○○鎮○○段000地號土地原為被告所有，
      於69年7月31日被分割為同段989、989-6、989-7、989-8
      、989-9、989-10地號等六筆土地，且於80年7月19日將同
      段989地號土地再分割為同段989-2、989-3、989-4、989-
      5地號等四筆土地，並於同日復將同段989-2地號土地分割
      為同段989-2與989-11地號土地；同段989-3地號土地分割
      為同段989-3與989-12地號土地；同段989-4地號土地分割
      為同段989-4與989-13地號土地；同段989-5地號土地分割
      為同段989-5與989-14地號土地，合先敘明。
　　㈡復原告於108年7月25日因拍賣而取得上開坐落於雲林縣○○
      鎮○○段00000000000000000○00000地號等四筆土地(以下合
      稱系爭989-2地號等四筆土地)與其上建物門牌為雲林縣○○
      鎮○○路000○0號之建物所有權，並於108年8月13日移轉登
      記在案。詎料同段989-6地號土地，竟遭興建鐵皮屋，致
      原告所有之系爭989-2地號等四筆土地與建物未能與主要
      道路（即「建興路」）聯絡而無法為正常使用。
　　㈢按「土地因與公路無適宜之聯絡，致不能為通常使用者，
      土地所有人得通行周圍地以至公路。前項情形，有通行權
      人應於通行必要之範圍内，擇其周圍地損害最少之處所及
      方法為之」；「有通行權人，於必要時，得開設道路」；
      「因土地一部之讓與或分割，而與公路無適宜之聯絡，致
      不能為通常使用者，土地所有人因至公路，僅得通行受讓
      人或讓與人或他分割人之所有地。」民法第787條第1項前
      段、第2項、第788條前段、第789條分別定有明文。次按
      「特定當事人間倘以不動產為標的所訂立之債權契約，其
      目的隱含使其一方繼續占有或使用該不動產，並由當事人
      依約交付使用，其事實為第三人所明知或可得而知者，縱
      未經以登記為公示之方法，因已具備使第三人知悉該狀態
      之公示作用，自應與不動產以登記為公示方法之效果等量
      齊觀，並使該債權契約對於受讓之第三人繼續存在，此乃
      基於債權物權化法理所衍生之結果，此觀諸民法第425條 
      第1項買賣不破租賃規定揭示『租賃物交付後，承租人占有
      中』等公示作用之文字，並參照司法院釋字第349號解釋文
      、理由書及最高法院48年台上字第1065號判例意旨即明」
      與 「上訴人明知系爭土地，其前手已出具土地使用同意
      書，將系爭土地提供訴外人幸城公司及購屋之被上訴人通
      行使用，復自前手受讓系爭土地之上訴人而言，自仍應受
      該土地使用權同意書之拘束，始足以維持法律秩序之安定
      性與公共利益，及避免系爭土地之前手以債權相對性為由
      ，藉由迂迴移轉所有權登記之脫法行為，以達到系爭土地
      後手不受前手拘束之不當結果。則被上訴人自得依該土地
      使用權同意書對上訴人主張通行權利。」最高法院97年度
      台上字第1729號民事判決與最高法院98年度台上字第1424
      號民事判決可供參照。
    ㈣本件系爭989-6地號土地作為私設道路已有十餘年，被告等
      人均從未否認系爭989-6地號土地有設定約定通行權存在
      之事實。且申請建造執照如須連接私設道路至主要幹道，
      需出具土地使用權同意書始得核准，是觀雲林縣○○鎮○○段
      0000○號之建物登記謄本中，其他登記事項欄位註明「（
      一般註記事項）：建築基地地號：西螺段989-2、989-3、
      989-4、989-5、989-6地號」，上開建物登記謄本既已將
      系爭989-6地號土地納入建築基地範圍中。顯見兩造之前
      手間於申請遊藝場建造執照之初，已有將系爭989-6地號
      土地作為聯絡主要道路之土地使用權（通行權)之合意，
      而有「約定通行權」 契約存在。
    ㈤再查，為維持法律秩序之安定性與公共利益並避免脫法行
      為之產生，如受讓之第三人明知或可得而知有土地使用權
      （通行權）同意之債權契約存在，其效力則對於受讓之第
      三人繼續存在，前已敘明。是本案被告等人所有之系爭98
      9-6地號土地之土地登記謄本之其他登記事項既已註明：
      「（權狀註記事項）西螺段5219建號之建築基地地號:西
      螺段989-2、989-3、989-4、989-5、989-6」，足見任一
      第三人均可從上開土地登記謄本中得知系爭989-6地號土
      地已為建築基地之設定，具有公示外觀，被告等人自不能
      諉為不知系爭989-6地號土地有通行權存在之事實，該通
      行權之約定應繼續受讓於本案原被告之法律關係中。
　　㈥退萬步言，縱認原被告間未繼受上開約定通行權契約，原
      告所有之系爭989-2地號等四筆土地與建物鄰近道路間之
      最近通行距離，既需行經被告等人所有之系爭989-6地號
      土地始能與鄰近道路相聯絡，且被告又已拒絕原告通行之
      請求，是原告亦有確認土地通行權之必要。另審酌一般車
      輛之寬度約為2公尺寬左右，且汽車於轉彎或會車時仍須
      有適當之寬度，始足確保人車通行安全，為車輛通行安全
      ，通行道路寬度至少應有3公尺以上，始足確保人車通行
      安全。而系爭989-6地號土地長約28.3公尺、寬約4.3公尺
      ，實為一狹長型土地。按内政部頒訂之「劃設消防車輛救
      災活動空間指導原則」第2點：消防車輛救災活動空間之
      指導原則⑴五層以下建築物，消防車輛救災活動所需空間
      淨寬度為4.1公尺以上」，是為符合上開規範，使消防車
      等大型車得順利從主要幹道（即雲林縣西螺鎮建興路），
      藉由被告所有系爭989-6地號土地進入原告所有系爭989-2
      地號等四筆土地，原告爰將系爭989-6地號土地整筆列入
      原告取得通行權利之範圍。
    ㈦按「土地因與公路無適宜之聯絡，致不能為通常之使用者
      ，土地所有人得通行周圍地以至公路，民法第787條第1項
      前段定有明文，其目的乃使土地與公路有適宜之聯絡，而
      得為通常之使用，故妨阻土地與公路適宜之聯絡，致不能
      為通常之使用者，土地所有人得請求除去之，所妨阻者，
      不限於周圍地上，即在公路上亦然，始能貫徹該條規定之
      目的 。」最高法院88年度台上字第2864號判決要旨參照
      。
　　㈧被告於上開原告主張通行範圍内建造鐵皮屋致阻礙原告之
      通行，已使原告無法圓滿行使所有之系爭989-2地號等四
      筆土地與建物所有權，為實現上開通行權，爰併請求被告
      等人應將通行範圍内之地上物除去，並容忍原告在通行範
      圍内鋪設水泥路面以開設道路通行，且不得設置障礙物並
      為任何妨礙通行之行為。
　　㈨並聲明：
　　　⒈確認原告對被告等人所有之系爭989-6地號土地全部有通
        行權存在。
　　　⒉被告應於前項原告具有通行權範圍内土地上之地上物移
　　　  除，並對於前項土地應容忍原告鋪設道路以為通行，且
　　　  不得有妨礙原告通行之行為。
      ⒊訴訟費用由被告負擔。　
　　㈩對被告答辯所為之陳述：
　　　⒈否認同段988地號土地是道路，不能通行。只有系爭989-
        6地號土地通行10餘年。
　　　⒉被告表示願意將系爭989-6地號土地以1坪新臺幣（下同
        ）50萬元之價格賣給原告，但原告認為價格太高。 　
        　
二、被告則以：
　　㈠被告廖公瓚、廖俊杰部分：
　　　⒈不同意原告通行系爭989-6地號土地，因為後面有巷道即
        同段988地號土地，但我不清楚巷道是否有通到外面的
        道路。原告以拍賣為原因買受系爭989-2地號等四筆土
        地。同段989-6 至989-9地號土地都是由我的親戚繼承
        ，後來變成釣蝦場，該釣蝦場之租約到去年12月到期，
        後來我們有終止該租賃契約，原告拍賣取得之系爭989-
        2地號等四筆土地與同段989-6至989-9地號土地的長度
        不同，那是因為隔壁的關係，系爭989-2地號等四筆土
        地的後面有路，怎麼會要求前面的人給通行，這不是理
        由。
　　　⒉我們有意願將系爭989-6地號土地之應有部分賣給原告。
　　　⒊並聲明：
　　　　⑴原告之訴駁回。
　　　　⑵訴訟費用由原告負擔。　　　　　　　　
　　㈡被告廖志鴻部分：
　　  ⒈我們有意願將系爭989-6地號土地之應有部分賣給原 
　　　　告。
 　　 ⒉並聲明：
　　　　⑴原告之訴駁回。
　　　　⑵訴訟費用由原告負擔。　
　　㈢被告廖志傑未於最後言詞辯論期日到院，但前曾到院表示
      ：
　　　⒈我有意願將我的土地應有部分以1坪實拿50萬元賣給原告
        。
　　　⒉並聲明：
　　　　⑴原告之訴駁回。
　　　　⑵訴訟費用由原告負擔。　　
三、兩造不爭執事項：
　　㈠系爭989-2地號等四筆土地為與公路不相通聯之袋地，該等
      土地屬於都市計劃內土地使用分區商業區土地，容積率為
      百分之320。
　　㈡系爭989-2地號等四筆土地上目前有同段5219建號之總面積
      105.74平方公尺鋼筋混凝土造建物。
　　㈢系爭989-2地號等四筆土地南側之系爭989-6地號土地為被
      告四人所有之都市計劃內土地使用分區商業區土地，之前
      為被告等人租出予訴外人陳環寵使用，目前租約已經到期
      ，目前上面仍有前承租人陳環寵搭設之鐵皮屋。
　　㈣同段989-7至989-9地號等3筆土地亦為被告等人所共有，上
      開土地亦為都市計劃內土地使用分區商業區土地。
　　㈤系爭989-6地號土地東側之同段924-20地號土地為道路，路
      名為西螺鎮建興路，系爭989-2地號等四筆土地不臨建興
      路。
　　㈥系爭989-2地號等四筆土地西側為同段988地號土地，該土
      地現況為雜草叢生，且該土地北側有兩層樓加強磚造建物
      ，東側為989-2至989-10等地號土地上建物之後方圍牆，
      西側為988地號土地與同段986地號土地間之圍牆，南側有
      一如本院卷第157頁上方照片所示之一層樓磚造建物。
　　㈦被告所指同段988地號土地南側通路為同段1014、1017地號
      土地，目前並非道路。
　　㈧系爭989-6地號土地之公告土地現值為每平方公尺2萬9,241
      元。同段988 地號土地之公告土地現值為每平方公尺1萬2
      ,154元。
　　㈨若系爭989-6地號土地全部供原告通行，該通行道路之長度
      約為25公尺，寬度約為4.4公尺。同段988地號土地全部 
      若供原告通行使用，該通行道路之長度為42.8公尺，寬度
       為4公尺。
四、爭執事項：
　　原告請求確認對系爭989-6地號土地全部面積有通行權存在
    ，並將通行範圍內土地上之地上物移除，且對於前項土地應
    容忍原告鋪設道路以為通行，並不得有妨礙原告通行之行為
    。有無理由？
五、本院之判斷：
　　㈠系爭989-2地號等四筆土地為原告所有；系爭989-6地號土
      地為被告等人所共有，為兩造所不爭執，並有各該土地之
      土地登記第一類謄本（地號全部）在卷可稽（本院虎尾簡
      易庭109年度虎簡調字第304號卷【下稱虎簡調卷】第55頁
      至第65頁），自無疑義。
　　㈡本院虎尾簡易庭法官於109年12月14日下午2時30分會同兩
      造及雲林縣西螺地政事務所(下稱西螺地政)測量人員至現
      場勘驗，勘驗結果為：「系爭989-6地號土地有坐落未經
      營之遊藝場，北側989-11至989-14土地均有地上物坐落(4
      層混凝土磚造建物)，南側989-6上有鐵皮屋坐落，現供販
      賣魚翅羹及冰品攤位使用，須至該鐵皮屋北側進入系爭98
      9-2地號等四筆土地，目前無法確認與西側同段988地號土
      地之界線，因無法從系爭989-2地號等四筆土地西側出入
      ，該等四筆土地北側及西側均有地上物圍繞無法出入」。
      有該日之勘驗筆錄及照片附卷可憑(虎簡調卷第149頁至第
      161頁)。另由系爭989-2地號等四筆土地之地籍圖謄本（
      同上卷第51頁）及國土測繪圖資服務雲空照圖（本院卷第
      239頁）以觀，系爭989-2地號等四筆土地四周均遭其他土
      地包圍而不與公路通聯，故系爭989-2地號等四筆土地為
      與公路無適宜聯絡之袋地，已堪認定。
　　㈢按土地因與公路無適宜之聯絡，致不能為通常使用時，除
      因土地所有人之任意行為所生者外，土地所有人得通行周
      圍地以至公路；前項情形，有通行權人應於通行必要之範
      圍內，擇其周圍地損害最少之處所及方法為之，民法第78
      7條第1項、第2項前段定有明文。
　　㈣本件系爭989-2地號等四筆土地既為袋地，且非原告任意行
      為而產生，原告自得請求通行鄰地以聯絡道路。且原告所
      提出之通行系爭989-6地號土地之方案為有所據，其理由
      如下：
　　　⒈本件原告主張系爭989-6地號土地作為私設道路已有十餘
        年，且被告等人均從未否認系爭989-6地號土地之有設
        定約定通行權存在之事實。又系爭989-2地號等四筆土
        地上目前有同段5219建號建物存在。而申請核發建造執
        照如須連接私設道路至主要幹道，需出具土地使用權同
        意書始得核准，故系爭989-6地號土地實已供同段5219
        建號建物坐落之系爭989-2地號等四筆土地作為通行使
        用已久等語，為被告等所否認，並以前詞置辯。經查，
        同段5219建號建物登記謄本之其他登記事項欄位有註明
        「（一般註記事項）：建築基地地號：西螺段989-2、9
        89-3、989-4、989-5、989-6地號」(虎簡調卷第31頁)
        ，另系爭989-6地號土地之土地登記第一類謄本之其他
        登記事項欄位、權狀之註記事項亦載明：「西螺段5219
        建號之建築基地地號：西螺段989-2、989-3、989-4、9
        89-5、989-6地號」（同上卷第63頁），可見系爭989-6
        地號土地已納入同段5219建號建物之建築基地範圍中，
        故原告之上開主張應可採信。
　　　⒉按特定當事人間倘以不動產為標的所訂立之債權契約，
        其目的隱含使其一方繼續占有或使用該不動產，並由當
        事人依約交付使用，其事實為第三人所明知或可得而知
        者，縱未經以登記為公示之方法，因已具備使第三人知
        悉該狀態之公示作用，自應與不動產以登記為公示方法
        之效果等量齊觀，並使該債權契約對於受讓之第三人繼
        續存在，此乃基於債權物權化法理所衍生之結果，此觀
        諸民法第425條第1項買賣不破租賃規定揭示「租賃物交
        付後，承租人占有中」等公示作用之文字，並參照司法
        院釋字第349號解釋文、理由書及最高法院48年台上字
        第1065號判例意旨即明，又按上訴人明知系爭土地，其
        前手已出具土地使用同意書，將系爭土地提供訴外人幸
        城公司及購屋之被上訴人通行使用，復自前手受讓系爭
        土地之上訴人而言，自仍應受該土地使用權同意書之拘
        束，始足以維持法律秩序之安定性與公共利益，及避免
        系爭土地之前手以債權相對性為由，藉由迂迴移轉所有
        權登記之脫法行為，以達到系爭土地後手不受前手拘束
        之不當結果。則被上訴人自得依該土地使用權同意書對
        上訴人主張通行權利。亦有最高法院97年度台上字第17
        29號民事判決與最高法院98年度台上字第1424號民事判
        決可供參照。而本件由同段5219建號建物登記謄本之其
        他登記事項欄位有註明「（一般註記事項）：建築基地
        地號：西螺段989-2、989-3、989-4、989-5、989-6地
        號」，可見系爭989-6地號土地納入建築基地範圍中，
        已如前述，則顯見同段5219建號建物之起造人申請核發
        該建物之建造執照時，已由當時系爭989-6地號土地之
        所有人出具土地使用權同意書，同意系爭989-6地號土
        地供系爭989-2地號等四筆土地通行使用。亦即兩造之
        前手間已有將系爭989-6地號土地作為系爭989-2地號等
        四筆土地聯絡主要道路之土地使用權合意，而有「約定
        通行權」契約存在。再者，任何人均可由同段5219建號
        建物登記謄及系爭989-6地號土地之登記謄本所載之公
        示外觀得知系爭989-6地號土地已納入同段5219建號建
        物之建築基地範圍中，故系爭989-6地號土地實已供同
        段5219建號建物坐落之系爭989-2地號等四筆土地作為
        通行使用已久等情，已如前述，則被告等人自不能諉為
        不知同段5219建號建物坐落之系爭989-2地號等四筆土
        地對系爭989-6地號土地有通行權存在，故該通行權之
        約定應繼續存在於本件兩造之間，則原告請求確認對系
        爭989-6地號土地有通行權存在，即屬有據。
　　　⒊被告等人雖抗辯稱原告可通行系爭989-2地號等四筆土地
        西側之同段988地號土地等語。然按因土地一部之讓與
        或分割，而與公路無適宜之聯絡，致不能為通常使用者
        ，土地所有人因至公路，僅得通行受讓人或讓與人或他
        分割人之所有地。民法第789條定有明文。經查，分割
        前同段989地號土地原為被告所有，於69年7月31日該土
        地被分割為同段989、989-6、989-7、989-8、989-9、9
        89-10地號等六筆土地，且於80年7月19日將同段989地
        號土地再分割為同段989-2、989-3、989-4、989-5地號
        等四筆土地，並於同日復將同段989-2地號土地分割為
        同段989-2與989-11地號土地；同段989-3地號土地分割
        為同段989-3與989-12地號土地；同段989-4地號土地分
        割為同段989-4與989-13地號土地；同段989-5地號土地
        分割為同段989-5與989-14地號土地，有系爭各筆土地
        之土地登記謄本及異動索引在卷可憑（虎調卷第55頁至
        第99頁），故系爭989-2地號等四筆土地與系爭989-6地
        號土地均係由分割前989地號土地分割而來，且系爭989
        -2地號等四筆土地因該分割始造成與公路無適宜之聯絡
        ，致不能為通常使用等情，已可認定。則依據民法第78
        9條規定，本件原告需通行至公路，僅得請求通行其他
        分割地即系爭989-6地號土地，而不得請求通行同段988
        地號土地。
　　　⒋退步言之，倘原告對系爭989-6地號土地無約定通行權，
        亦無因分割而僅得請求通行系爭989-6地號土地。然，
        原告請求通行系爭989-6地號土地，亦屬於通行必要之
        範圍內，擇其周圍地損害最少之處所及方法。蓋，若系
        爭989-6地號土地全部供原告通行，該通行道路之長度
        約為25公尺。反觀同段988地號土地如全部供原告通行
        使用，該通行道路之長度為42.8公尺，通行系爭989-6
        地號土地以至公路之距離較短。另外由系爭989-2地號
        等四筆土地之地籍圖謄本及國土測繪圖資服務雲空照圖
        （虎簡調字卷第51頁、本院卷第239頁）以觀，同段988
        地號土地根本未與公路相通聯，如原告通行同段988地
        號土地，尚須另外追加通行同段985-1、985-3地號土地
        才能聯絡南側之西螺鎮延平路，對鄰地所造成合計負擔
        較大。此外被告所指同段988地號土地南側通路為同段1
        014、1017地號土地，目前並非道路，為兩造所不爭執
        ，則原告亦無法通行上開土地與公路通聯。
　　　⒌又按袋地通行權，非以袋地與公路有聯絡為已足，尚需
        使其能為通常之使用，而是否為通常使用之必要，除須
        斟酌土地之位置、地勢及面積外，尚應考量其用途。故
        袋地為建地時，倘准許通行之土地，不敷袋地建築之基
        本要求，自不能謂已使袋地能為通常之使用(最高法院8
        7年度台上字第2247號判決意旨參照)。雖鄰地通行權之
        功能在解決與公路無適宜聯絡袋地之通行問題，不在解
        決袋地之建築問題，固不能僅以建築法或建築技術上之
        規定為酌定通行事項之基礎；但通行鄰地之目的既在使
        袋地得為通常之使用，是於袋地為建築時，即須將其建
        築列入考量。若准許通行之土地，不足敷袋地建築之基
        本需求，尚不能謂已使為建地之袋地為通常之使用(最
        高法院85年度台上字第3141號判決意旨參照)。再按基
        地應與建築線相連接，其連接部份之最小長度應在2公
        尺以上。基地內私設通路之寬度不得小於左列標準：…
        三、長度大於20公尺為5公尺。建築技術規則建築設計
        施工編第2條第1項第3款定有明文。而本件若系爭989-6
        地號土地全部供原告通行，該通行道路之長度約為25公
        尺，寬度約為4.4公尺，為兩造所不爭執，則依據上開
        規定原告需要請求通行之道路寬度要達5公尺，始足敷
        系爭989-2地號等四筆土地做為建築基地使用，但系爭9
        89-6地號土地寬度僅有4.4公尺，未達5公尺，則原告請
        求通行系爭989-6地號土地面積全部，亦屬有據。
　　　⒍另按土地所有人非通過他人之土地，不能設置電線、水
        管、瓦斯管或其他管線，或雖能設置而需費過鉅者，得
        通過他人土地下而設置之。但應擇其損害最少之處所及
        方法為之，並應支付償金；有通行權人於必要時，得開
        設道路，為民法第786條第1項、第788條第1項前段所明
        定。而本件系爭989-2地號等四筆土地既為供建築使用
        之基地，則當有設置電線、水管、瓦斯管或其他管線及
        鋪設道路供建築物發揮使用目的之必要，故原告請求通
        行系爭989-6地號土地，並請求被告等人應容忍原告在
        該土地上鋪設道路以為通行，亦屬有憑。
　　　⒎又按土地所有人取得必要通行權，或得開設道路時，通
        行地所有人或其他占有人均有容忍之義務（最高法院85
        年度台上字第1781號判決意旨參照），倘予以阻止或為
        其他之妨害，通行權人自得請求予以禁止或排除。故被
        告等人應將系爭989-6地號土地上之地上物移除，且不
        得有妨礙原告通行之行為。
六、綜上所述，原告所有系爭989-2地號等四筆土地確與公路無
    適宜之聯絡，而有通行周圍之他人土地以至公路之必要，而
    通行被告所有系爭989-6地號土地之通行方案乃為原告於通
    行之必要範圍內，最能發揮袋地之效用、經濟價值，及對周
    圍土地損害最少之處所及方法。從而，原告依民法第787 條
    規定，請求確認其對被告所有系爭989-6地號土地全部範圍
    有通行權存在，被告應將原告具有通行權範圍内土地上之地
    上物移除，並對於前項土地應容忍原告鋪設道路以為通行，
    且不得有妨礙原告通行之行為，均為有理由，應予准許。
七、訴訟費用負擔之依據：民事訴訟法第81條。　　　 
中　　華　　民　　國　　111 　年　　5 　　月　　31　　日
                  民事第二庭    法  官  楊昱辰

以上正本係照原本作成。
如對本判決上訴，須於判決送達後廿日內向本院提出上訴狀。如
委任律師提起上訴者，應一併繳納上訴審裁判費。
中　　華　　民　　國　　111 　年　　5 　　月　　31　　日
                                書記官　陳玉珮